臺灣高雄地方法院交通事件裁定　　　　100年度交聲字第696號
原處分機關　高雄市政府交通局
異　議　人　洪啟恩
上列異議人即受處分人因違反道路交通管理處罰條例事件，對於
原處分機關民國100 年3 月25日所為之處分（原處分案號：高市
交裁字第裁32-B00000000號），聲明異議，本院裁定如下：
    主  文
原處分撤銷。
洪啟恩汽車駕駛人，二輛以上汽車共同在道路上以危險方式駕駛
，吊銷普通重型機車駕駛執照年及接受道路交通安全講習。
    理  由
一、原處分意旨略以：異議人即受處分人洪啟恩（下稱異議人）
    駕駛車號077-BAX 重型機車，於民國98年1 月1 日凌晨3 時
    33分許，在高雄市區內，以2 輛以上汽車共同在道路上以危
    險方式駕駛，經警據報尾隨蒐證，循線查獲，以異議人違反
    道路交通管理處罰條例第43條第3 項之規定依法舉發，嗣經
    原處分機關裁處罰鍰新臺30,000元，吊銷駕駛執照3 年，及
    應接受道路交通安全講習等語。
二、異議意旨略以：異議人於前揭時、地危險駕駛，業經檢察官
    以緩起訴判處100 小時之義務勞動服務，如今又處以罰鍰，
    違反一事不二罰之法理，懇請撤銷30,000元的罰款等語。
三、按2 輛以上之汽車共同在道路上以危險方式駕車者，處汽車
    駕駛人30,000元以上90,000元以下罰鍰，並當場禁止其駕駛
    及吊銷其駕駛執照，3 年內不得考領駕駛執照，應接受道路
    交通安全講習，道路交通管理處罰條例第43條第1 項、第3
    項、第5 項、第67條第2 項前段、第24條第1 項第3 款分別
    定有明文。次按，行政罰法第26條第1 項規定：「一行為同
    時觸犯刑事法律及違反行政法上義務規定者，依刑事法律處
    罰之。但其行為應處以其他種類行政罰或得沒入之物而未經
    法院宣告沒收者，亦得裁處之。」而被告所犯為死刑、無期
    徒刑或最輕本刑3 年以上有期徒刑以外之罪，檢察官參酌刑
    法第57條所列事項及公共利益之維護，認以緩起訴為適當者
    ，得定1 年以上3 年以下之緩起訴期間為緩起訴處分，刑事
    訴訟法第25 3條之1 定有明文，又依同法第253 條之2 第1
    項規定，檢察官為緩起訴處分者，得課被告予一定之負擔或
    指示，其中緩起訴之被告若依檢察官緩起訴處分命令，向公
    益團體繳納捐款或提供勞務者，即係履行檢察官所為緩起訴
    處分之命令，受處分人因上開緩起訴處分而剝奪其財產權，
    主觀上前揭金錢給付或勞務提供義務，亦具有強制性及懲罰
    性，雖不若易科罰金係以支付金錢作為自由刑之替代，惟經
    由緩起訴處分條件之履行，得使其免於遭檢察官發動起訴程
    序，仍具有替代刑罰之效果，實質上應屬於行政罰法第26條
    第1 項所稱之「刑事法律處罰」，而有行政罰法第26條第1
    項「一事不二罰」規定之適用（臺灣高等法院高雄分院98年
    度交抗字第826 號裁定意旨參照）。準此，汽車駕駛人危險
    駕車之行為，而同時涉有刑法第185 條第1 項之公共危險罪
    嫌時，道路交通管理處罰機關除有行政罰法第26條第1 項但
    書得處以其他種類行政罰者之情形，方得裁處其他種類行政
    罰外，關於罰鍰部分，即應依上開行政罰法第26條及道路交
    通管理處罰條例第10條規定，移由該管地方法院檢察署處理
    ，不得再依道路交通管理處罰條例第43條第3 項規定，裁處
    行為人罰鍰之行政罰。
四、經查：本件異議人於上開時間、地點，駕駛上開重型機車，
    以2 輛以上汽車共同在道路上以危險方式駕駛，為警據報尾
    隨蒐證而循線查獲，並經臺灣高雄地方法院檢察署檢察官偵
    查後為緩起訴處分，命異議人向指定之公益團體、地方自治
    團體或社區提供100 小時之義務勞務，緩起訴期間為1 年（
    99年2 月23日至100 年2 月22日），且上開緩起訴未經撤銷
    等情，業據異議人於異議狀肯認不諱，復有高雄市政府警察
    局高市警交字第B00000000 號舉發違反道路交通管理事件通
    知單、並有異議人之臺灣高等法院被告前案紀錄表在卷足憑
    （見本院卷第6 頁），是異議人以一危險駕車之行為，同時
    觸犯刑法第185 條第1 項之刑事法律及違反行政法上義務，
    堪以認定。又異議人上開違反刑事法律禁止規範之犯罪事實
    既已明確，僅因檢察官採取緩起訴處分之替代性刑事處遇手
    段，未將該案逕行起訴或聲請簡易判決處刑，致其後適用之
    刑事訴訟程序有所區別，然就異議人負有向檢察官指定機構
    提供一定時數之勞務義務觀察，其如未在上開指定期間內確
    實履行義務，依刑事訴訟法第253 條之3 第1 項第3 款之規
    定，異議人將遭受撤銷緩起訴處分之不利益；反之，倘其確
    實遵守並履行各項緩起訴條件，除非合於刑事訴訟法第260
    條所定情形之一，否則異議人即無再就同一案件遭受刑事訴
    追之虞。從而，異議人已因上開緩起訴處分而剝奪其人身自
    由，主觀上前揭義務勞務亦具有強制性、懲罰性，雖不若易
    科罰金係以支付金錢作為自由刑之替代，惟經由緩起訴處分
    條件之履行使其免於遭檢察官發動起訴程序，仍具有替代刑
    罰之效果，廣義而言，應屬前揭所稱之「實質刑事法律處罰
    」，而有行政罰法第26條第1 項「一事不二罰」規定之適用
    。是異議人因2 輛以上汽車共同在道路上以危險方式駕駛之
    違規行為，依行政罰法第26條第1 項前段規定，即應依刑事
    法律處罰之，已無再依上開道路交通處罰條例第43條第3 項
    裁處行政罰鍰之餘地。
五、綜上所述，異議人上開2 輛以上汽車共同在道路上以危險方
    式駕駛之交通違規行為，依行政罰法第26條第1 項本文規定
    ，既已依刑事法律處罰，即無再依上開道路交通管理處罰條
    例第43條第3 項、第1 項第1 款裁處行政罰鍰之餘地，異議
    人據以聲明異議，為有理由。再本件異議人僅有一個交通違
    規行為，雖異議人僅就處罰項目中之罰鍰部分提起異議，其
    餘部分（吊銷駕駛執照及應參加道路交通安全講習部分）並
    未提及，然其餘處罰項目與其交通違規行為無從分離，本院
    自應併予審理。又原處分裁處吊銷駕駛執照以及施以道路交
    通安全講習部分，性質上為對於預防將來再犯危險之管制罰
    ，屬達成遏止危險駕車之不法行為，維護道路交通用路權人
    之安全等行政目的所必要之罰鍰以外之其他種類行政罰，依
    行政罰法第26條第1 項但書之規定，該部分裁處於法並無違
    誤，應予維持。從而，原處分既有上述瑕疵，自屬無可維持
    ，異議人不服裁決，提起本件異議為有理由，本院爰將原處
    分全部撤銷，另為裁定如主文第2 項所示，以資適法。
六、據上論斷，應依道路交通事件處理辦法第19條，裁定如主文
    。
中    華    民    國  100     年    5     月    26    日
                  交通法庭  法  官  林正忠
以上正本證明與原本無異。
如不服本裁定應於送達後5日內向本院提出抗告狀。
中    華    民    國   100    年    5     月    26    日
                            書記官  劉甄庭